臺灣高等法院高雄分院刑事判決　　　　100年度交上易字第6號
上　訴　人
即　被　告　陳福全
上列上訴人因公共危險案件，不服臺灣屏東地方法院99年度交易
字第165 號中華民國99年11月30日第一審判決（起訴案號：臺灣
屏東地方法院檢察署99年度偵字第8491號），提起上訴，本院判
決如下：
     主  文
上訴駁回。
     理  由
一、按「不服地方法院之第一審判決而上訴者，應向管轄第二審
    之高等法院為之。上訴書狀應敘述具體理由。上訴書狀未敘
    述上訴理由者，應於上訴期間屆滿後二十日內補提理由書於
    原審法院。逾期未補提者，原審法院應定期間先命補正。」
    、「原審法院認為上訴不合法律上之程式或法律上不應准許
    或其上訴權已經喪失者，應以裁定駁回之。但其不合法律上
    之程式可補正者，應定期間先命補正。」、「第二審法院認
    為上訴書狀未敘述理由或上訴有第362 條前段之情形者，應
    以判決駁回之。但其情形可以補正而未經原審法院命其補正
    者，審判長應定期間先命補正。」刑事訴訟法第361 條、36
    2 條、367 條」分別定有明文。按諸此等規定，不服地方法
    院之第一審判決而上訴者，須提出上訴書狀，並應敘述具體
    理由，上訴書狀未敘述上訴理由者，應於上訴期間屆滿後20
    日內補提理由書於原審法院。逾期未補提者，原審法院應定
    期間先命補正。但上訴書狀已敘述理由，惟所敘述者非屬具
    體理由，則屬不符上訴之法定程式，由第二審法院以其上訴
    不合法律上程式，判決駁回，不生定期命補正之問題。
二、上開刑事訴訟法第361 條第2 項所稱「上訴書狀應敘述具體
    理由」，係指須就不服之判決為具體之指摘而言，如僅泛稱
    原判決認事用法不當或採證違法、判決不公等，均非具體理
    由；復按所謂具體理由，必係依據卷內既有訴訟資料或提出
    新事證，指摘或表明第一審判決有何採證認事、用法或量刑
    等足以影響判決本旨之不當或違法，而構成應予撤銷之具體
    事由，始克當之（例如：依憑證據法則具體指出所採證據何
    以不具證據能力，或依憑卷證資料，明確指出所為證據證明
    力之判斷如何違背經驗、論理法則）；倘僅泛言原判決認定
    事實錯誤、違背法令、量刑失之過重或輕縱，而未依上揭意
    旨指出具體事由，或形式上雖已指出具體事由，然該事由縱
    使屬實，亦不足以認為原判決有何不當或違法者（例如：對
    不具有調查必要性之證據，法院未依聲請調查亦未說明理由
    ，或援用證據不當，但除去該證據仍應為同一事實之認定）
    ，皆難謂係具體理由，俾與第二審上訴制度旨在請求第二審
    法院撤銷、變更第一審不當或違法之判決，以實現個案救濟
    之立法目的相契合，並節制濫行上訴」（最高法院97年度台
    上字第892 號判決意旨參照）。是如上訴理由書狀並未依據
    卷內訴訟資料，具體指摘原判決認事用法有何違法或不當之
    情形，即屬上訴未敘述具體理由。
三、另按刑之酌減、量定及定執行刑等，為法院依實體法或程序
    法等相關規定，得依職權審酌、自由裁量之事項，不得任意
    指摘，必須具體表明原審判決所為自由裁量之行使，未合乎
    法律之目的，違背內部性界限，而屬權利濫用之違法，或違
    反比例原則、平等原則、公平正義等法則，始足當之，否則
    非屬具體理由，可逕由程序上予以駁回（最高法院71年3 月
    2 日71年度第3 次刑事庭會議決議三之意旨參照）。
四、本件被告上訴理由略以：酒測數值高低僅係證明能否安全駕
    駛動力交通工具之證據方法之一，非可以之為絕對唯一之證
    據認定被告犯罪，原判決不得單憑被告血液酒精濃度檢驗數
    值換算呼氣酒精濃度為每公升1.24毫克，即認定被告不能安
    全駕駛機車，仍應審酌其它情事，例如煞車痕跡、行駛速度
    、證人說詞，原判決未予審酌以上各情，遽認被告飲酒致不
    能安全駕駛動力交通工具而駕駛，認事即有不當。又縱認被
    告確有飲酒致不能安全駕駛動力交通工具而駕駛之犯行，考
    量本件被告犯罪所生危害非常輕微，不足以嚴重影響不特定
    多數人生命、身體安全，原判決量處被告有期徒刑10月，亦
    屬過重，因而提起本件上訴，請求撤銷原判決，另為妥適之
    判決。
五、原判決關於認定被告飲酒致不能安全駕駛動力交通工具而駕
    駛之理由，已敘明：「訊據被告陳福全對上揭事實於警詢及
    本院審理中均坦承不諱，與證人劉清俊於警詢中之證述大致
    相符，並有道路交通事故現場圖、道路交通事故調查報告表
    (一)(二)、屏東縣政府警察局道路交通事故當事人酒精測定紀錄
    表暨國仁醫院藥物濃度報告單、被告之刑法第一百八十五條
    之三案件測試觀察記錄表（見警卷第7 至11頁）、重型機車
    車籍查詢單（見警卷第19頁）、機車駕駛人查詢單（見本院
    卷第17頁）及現場照片10張（見警卷第21至25頁）等在卷可
    參，足認被告之任意性自白與事實相符，堪為論罪科刑之依
    據。」等語，有原審判決書在卷可按。上訴意旨指稱原判決
    單憑酒精測定值即認定被告犯罪，顯與卷證不合。又本件構
    成犯罪之事實係被告服用酒類致不能安全駕駛動力交通工具
    而仍駕駛，原判決以上開證據認定被告犯行，其採證及認定
    事實與經驗法則及論理法則均無違背，上訴意旨所稱應再審
    酌煞車痕跡、行駛速度等事項，與本件事實認定及判決結果
    均不生影響。此外，關於量刑部分，原審並已說明：「被告
    有如事實欄所載執行完畢之前科紀錄，有臺灣高等法院被告
    全國前案紀錄表可稽，其於有期徒刑執行完畢後5 年之內，
    再犯本件有期徒刑以上之罪，為累犯，應依刑法第47條第1
    項之規定加重其刑。」，及「審酌被告漠視一般往來之公眾
    及駕駛人之用路安全，且政府各相關機關業就酒醉駕車之危
    害性以學校教育、媒體傳播等方式一再宣導，為時甚久，被
    告應對於該項誡命知之甚詳，猶不知警惕，一犯再犯，屢經
    刑之宣告及執行，仍積習未改，至今已為第7 犯，且其重型
    機車駕照亦經註銷，有前引機車駕駛人查詢單在卷可憑，對
    社會危害性非低，惟念其犯後尚能坦認犯行頗有悔意，及被
    告學歷為國中畢業、目前無業、家中尚有妻子與2 位子女之
    家庭狀況（此業據被告供陳在卷，見本院卷第24頁）等一切
    情狀，量處如主文所示之刑。」原審量處被告有期徒刑10月
    ，並無違背科刑之公平原則及比例原則甚明。綜上，被告上
    訴意旨形式上雖有提出上訴理由，惟並未依卷內既有訴訟資
    料或提出新事證，指摘或表明第一審判決有何採證認事、用
    法或量刑等足以影響判決本旨之不當或違法，或量刑有何違
    背比例原則、平等原則或逾越內部界限，自難謂其上訴已敘
    述具體理由。其上訴顯屬違背法律上之程式，應由本院依刑
    事訴訟法第367 條前段、第372 條規定，不經言詞辯論，判
    決如主文。
據上論斷，應依刑事訴訟法第367 條前段、第372 條，判決如主
文。
中    華    民    國    100   年    2     月    17    日
                  刑事第十庭    審判長法  官  陳中和
                                      法  官  林水城
                                      法  官  蔡國
以上正本證明與原本無異。
不得上訴。
中    華    民    國    100   年    2     月    17    日
                                      書記官  周青玉